臺灣高等法院高雄分院民事裁定　　　　　95年度破抗字第50號
再抗告人　甲○○
代 理 人　陳水聰律師
上列再抗告人因聲請宣告破產事件，對於民國95年12月25日本院
95 年 度破抗字第50號所為駁回抗告之裁定，提起再抗告，本院
裁定如下：
    主  文
再抗告駁回。
再抗告程序費用由再抗告人負擔。
    理  由
一、再抗告意旨略以：再抗告人現無工作收入，負債金額高達新
    臺幣（下同）694 萬餘元，惟資產僅餘60萬3700元之現金，
    故再抗告人之負債顯已大過資產而不能清償，已符破產法第
    1 條、第57條及第58條可准予宣告破產之要件。且再抗告人
    之親友潘淑華亦出具扶養證明書，表示願接濟扶養再抗告人
    ，故再抗告人之財產已無須再支付生活費用，另破產管理人
    之費用亦僅需4 、5 萬元，故再抗告人之資產顯有構成破產
    財團之實益。又本件再抗告人若能破產，清償債務之比例將
    高達10% ，遠比其他准予破產之案例，其清償比例為高，故
    為使再抗告人在經濟上有重生機會，亦為保護債權人之利益
    ，自應宣告准再抗告人破產，詎原裁定竟不准再抗告人破產
    而駁回抗告，顯有違誤。綜上，原裁定有適用法規顯有錯誤
    之情形，且原裁定所持法律見解，對相類似之破產案件，亦
    有原則上之重要性，爰依法提出再抗告云云。
二、按對於抗告法院以抗告無理由而駁回其抗告之裁定再為抗告
    ，僅得以其適用法規顯有錯誤為理由，並經原法院之許可者
    為限；且原法院之許可，以原裁定所涉及之法律見解具有原
    則上之重要性者為限。民事訴訟法第486 條第4 項、第5 項
    定有明文。又原法院對於再為抗告，認為不應許可者，應以
    裁定駁回其抗告。民事訴訟法第486 條第6項準用同法第436
    條之3 第3 項後段亦規定甚明。而所謂原則上之重要性，係
    指該再抗告事件所涉及之法律問題，意義重大而有加以闡釋
    之必要者而言（最高法院93年度台抗字第843 號裁定意旨參
    照）。
三、經查，本件再抗告人主張其資產及所得顯已不能清償其債務
    ，依法有破產之原因等情，已據原審向原審裁定附表所示之
    各債權銀行及債權人函查結果，再抗告人所積欠之債務總額
    為664 萬3187元，此有原審裁定附表所示之各債權銀行及債
    權人之陳報狀附卷可稽（原審卷第71-104頁、第106-107 頁
    ），並有原審95年度票字第22221 、24426 號本票裁定（原
    審卷第105 頁、第108 頁）可資參憑，足認再抗告人目前確
    有積欠664 萬3187元之債務。而再抗告人主張其目前之財產
    尚有現金60萬3700元，並提出第一銀行鼎泰分行之本行支票
    影本一紙為證可為證明（本院卷第14頁），且再抗告人亦自
    承其目前找不到工作，另再抗告人於94年度之財產所得為13
    萬4158元之事實，亦有稅務電子閘門財產所得調件明細表可
    參（原審卷第33-34 頁），足認再抗告人主張其因不能清償
    債務，已有破產之原因等情，雖堪以採信。
四、惟按再抗告人之必要生活費，依法視為財團費用，以94年度
    所得稅之納稅義務人及扶養親屬免稅額每人為7 萬4000元計
    算其必要生活費，再抗告人每年至少即需支出必要生活費7
    萬4000元。雖再抗告人主張其親友潘淑華已出具扶養證明書
    （本院卷第15頁），表示願接濟扶養再抗告人云云。惟查，
    潘淑華究與再抗告人係屬何種親友關係而願接濟扶養再抗告
    人，未據再抗告人舉證說明；縱認潘淑華所出具之扶養證明
    書為真實，惟潘淑華於日後究係願接濟扶養再抗告人多久？
    其接濟扶養之金額為若干？亦未據再抗告人舉證以實所說，
    尚難以上開潘淑華出具之扶養證明書遽謂再抗告人即無須支
    出必要之生活費。另本件如宣告再抗告人破產，再抗告人尚
    須支付破產管理人及監查人之報酬，按破產管理人及監查人
    之報酬如以再抗告意旨所稱，應以訴訟實務中一般律師之酬
    勞計算，惟每位破產管理人及監查人每年亦至少收費5 萬元
    ，遑論破產程序尚須召開債權人會議、出售或處分資產、分
    配破產財團等，其程序較為複雜，故實務上破產管理人及監
    查人之報酬常遠較此一金額為高。且依「各級法院辦案期限
    實施要點」第2 點第2 項之規定，破產事件之辦案期限為2
    年。從而，本件如宣告再抗告人破產，並以2 年之破產程序
    進行期間計算，參照破產法第95條1 項第3 款及同條第2項
    之規定，再抗告人應支出之財團費用至少即高達34萬8000元
    以上【（74,000×2） ＋（50,000×2 ×2） ＝348,000 】
    。惟再抗告人自承可構成破產財團之資產僅有現金60萬3700
    元，於扣除上開財團費用後，再抗告人縱有些許餘額25 萬
    5700元（603,700 －348,000 ＝255,700） 可資構成破產財
    團，惟相較於再抗告人之負債高達664 萬3187元之事實，如
    上所述，則再抗告人可構成破產財團之資產相對於負債而言
    ，無異杯水車薪，若准予再抗告人破產，而使其得以免除其
    餘超過96% 【1 －（255,700 ÷6,643,187） ＝0.961 】之
    債務，實難認符合債權債務間相對之衡平。
五、再者，破產制度乃在於調和債務人重生機能及保障債權人權
    益，若有其他替代機制，更能為適當之處理時，即無宣告破
    產之實益及必要。況本件再抗告人之處境，並非其個人之特
    例，而政府機關既已訂有督促金融機關就此類個人金融債務
    應踐行協商之機制，並另積極訂立相關債務清償之法規以資
    因應（例如個人債務清理法），則若能藉由其他較為合理之
    機制為清償債務之處理，而非以強制免除債務之方式為破產
    ，應係較符合衡平之處理方式。且再抗告人為67年11月13日
    出生，此有其個人基本資料查詢結果在卷可稽，其正值青年
    ，為人生精華時期，當有機會精進其就業能力及學養知識，
    進而增加工作收入，並透過與債權人之協商逐步清償其個人
    所積欠債務，顯較以強制免除債務之方式為破產，應較符合
    公平原則。故就此而言，本院認以再抗告人現行提出構成破
    產財團之財產，尚難認有達到准予宣告破產之實益外，在現
    行破產效力係強制完全免責之情形下，再抗告人所提出構成
    破產財團之財產，亦未能使本院認已符合破產機制之本旨。
    故在再抗告人未能提出其他較為合理且有清償實益之破產財
    團前，本院尚難准予破產之宣告。
六、綜上所述，本件所涉及之法律見解明確，非屬原則上具有重
    要性且意義重大，而有闡釋之必要者，再抗告意旨主張本院
    原裁定所涉法律見解，有原則上之重要性云云，即非可採，
    揆諸首開說明，本件再抗告即不應許可，應予裁定駁回。
據上論結，本件再抗告不應許可，依破產法第5 條、民事訴訟法
第486 條第6 項、第436 條之3 第3 項、第95條、第78條，裁定
如主文。
中　　華　　民　　國　　96　　年　　3　　月　　9 　　日
                            民事第三庭
                                審判長法官  張國彬
                                法      官  吳登輝
                                法      官  楊富強
以上正本證明與原本無異。
如不服本裁定應於送達後10日內向本院提出抗告狀 (並按他造當
事人之人數附繕本)， 並繳納抗告費新台幣1,000 元。
中　　華　　民　　國　　96　　年　　3　　月　　9 　　日
                                書  記  官  劉博文
